臺灣板橋地方法院民事判決　　　　　　　99年度訴字第1796號
原　　　告　余愛玲
訴訟代理人　張至剛律師
被　　　告　何國柱
訴訟代理人　粘舜權律師
訴訟代理人　鍾欣惠律師
複代理人　　陳心怡
上列當事人間請求侵權行為損害賠償事件，經刑事庭移送前來，
（99年度交簡附民字第48號），本院於99年12月29日言詞辯論終
結，判決如下：
    主  文
被告應給付原告新台幣壹拾伍萬壹仟捌佰柒拾陸元，及民國九十
九年三月二十日起至清償日止，按年息百分之五計算之利息。
原告其餘之訴駁回。
訴訟費用由被告負擔十分之三，餘由原告負擔。
本判決第一項得假執行，但被告以新台幣壹拾伍萬壹仟捌佰柒拾
陸元為原告供擔保後，得免為假執行。
原告其餘假執行之聲請駁回。
    事實及理由
一原告起訴主張：被告於民國（下同）98年9 月12日21時40分許
  ，駕駛車牌號碼7N-5628 號自用小客車，沿台北縣土城市○○
  路往中和方向行駛，行經台北縣土城市○○路○ 段16號前時，
  本應注意車輛行進方向之燈光號誌，遇到紅燈應煞車減速停止
  於停止線前，並與前車維持安全距離，而依當時之情形，又無
  不能注意之特別情事，竟疏於注意，追撞由訴外人李懋義駕駛
  於上開路口等待紅燈之車牌號碼3479-QX 號自小客車，致自小
  客車乘客原告受有頭部外傷（疑腦震盪）、頸部及腰部鈍挫傷
  、右側胸鎖關節脫位）及第四五腰椎第一薦椎椎間盤突出之傷
  害，經鈞院判處拘役40日，有鈞院99年度交簡字第658 號刑事
  判決可按。依民法第184 條第1 項前段、第193 條第1 項之規
  定，被告違反交通規則，未於路口紅燈前煞車，致追撞靜止等
  待紅燈之原告車輛，顯有重大過失，原告因此受有醫療費及復
  健費用23,486元、看護費30,000元、車輛折舊及鑑定費用損失
  25,000元、交通費8,640 元、薪資損害30萬元、精神損害賠償
  20萬元等損害，爰依據侵權行為法則，提起本訴，並聲明：
  被告應給付原告591,480 元，及自起訴狀繕本送達之翌日起至
  清償日止，按年利率百分之5 計算之利息，並願供擔保，請准
  宣告假執行。
二被告則以：診斷證明書並非醫療必要費用，應予扣除，又原告
  提出之診斷證明書並未記載須聘請請看護之必要，看護費用應
  予扣除，原告車輛業已修復，不得再請求折舊損失，原告並未
  舉證每月薪資短少，且請求精神慰撫金過高，原告所受椎間盤
  突出之傷害是否與車禍有關，原告亦與有過失等語置辯，並聲
  明：駁回原告之訴。
三原告主張被告於98年9 月12日21時40分許，駕駛車牌號碼
  7N-56 28號自用小客車，沿台北縣土城市○○路往中和方向行
  駛，行經台北縣土城市○○路○ 段16號前時，本應注意車輛行
  進方向之燈光號誌，遇到紅燈應煞車減速停止於停止線前，並
  與前車維持安全距離，而依當時之情形，又無不能注意之特別
  情事，竟疏於注意，追撞由訴外人李懋義駕駛於上開路口等待
  紅燈之車牌號碼3479-QX 號自小客車，致自小客車乘客原告受
  有頭部外傷（疑腦震盪）、頸部及腰部鈍挫傷、右側胸鎖關節
  脫位及第四五腰椎第一薦椎椎間盤突出等傷害，經被告於偵查
  時坦白承認，並有原告之指訴，及振興醫院之診斷證明書、道
  路交通事故現場圖、報告表、現場照片可按，經本院判處拘役
  40日，有本院99年度交簡字第658 號刑事判決可按（見本院卷
  第24頁），且為被告所不爭，堪信為真實。
四得心證之理由原告主張前揭被告前揭過失傷害事實，依據侵權
  行為法則，請求如訴之聲明之損害，被告則以前詞置辯，因此
  ，本件應審究者為(一)原告所受椎間盤突出之傷害是否與本件車
  禍有關？(二)原告請求醫療費用及復健費用23,486元、看護費
  30, 000 元、車輛折舊及鑑定費用損失25,000元、交通費
  8,640 元、薪資損害30萬元、精神損害賠償20萬元，是否有理
  由？(三)原告是否與有過失？茲分述如下：
(一)按因故意或過失，不法侵害他人之權利者，負損害賠償責任；
  又不法侵害他人之身體或健康者，對於被害人因此喪失或減少
  勞動能力或增加生活上之需要時，應負損害賠償責任；又不法
  侵害他人之身體、健康、名譽、自由、信用、隱私、貞操或不
  法侵害其他人格法益而情節重大者，被害人雖非財產上之損害
  ，亦得請求賠償相當之金額，民法第184 條第1 項前段、第
  193 條第1 項、第195 條第1 項前段分別定有明文。查原告因
  被告之侵權行為，原告依據前揭規定，請求被告應負損害賠償
  責任，自屬有據，茲計算如下：
1.原告所受第四五腰椎第一薦椎椎間盤突出之傷害，無法排除與
  本件車禍有關，有行政院國軍退除役官兵輔導委員會台北榮民
  總醫院（下稱榮總醫院）99年9 月28日北總急字第0990021782
  號函、振興醫療財團法人振興醫院（下稱振興醫院）99年10月
  18日99振醫字第0000001374號函可按（見本院卷第60、62頁）
  ，因此，被告抗辯原告所受傷害為舊傷，與本件車禍無關，自
  非可取。
2.醫療費用部分：原告因上開傷害支出醫藥復健費用23,486元，
  有原告提出且為被告所不爭之振興醫院出具之醫療費用單據可
  按（見本院卷第83至158 頁），其中診斷明書費用合計為
  7,000 元，原告因提起民事刑事訴訟及請求保險理賠，均須提
  出最新之診斷證明書證明原告目前受傷之情形，並有卷附之診
  斷證明書為證，因此，原告請求診斷證明書於1,000 元之範圍
  內，為必要支出，應予准許，其餘應予扣除，因此，原告請求
  醫療費用17,486元（23,486-6,000=17,486 ），應予准許，逾
  此部份，應予駁回。又被告抗辯依據66年8 月16日第6 次民庭
  庭推總會議決議(二)決議意旨內容為「當事人因傷害所支出之診
  斷書費用，非係因侵權行為所生財產上之損害，不得請求賠償
  」，依據最高法院91年度第3 次民事庭會議不再供參考，因此
  ，被告前揭抗辯，自非可採。又被告抗辯醫療費金額已扣除汽
  車強制責任險之給付41,300元云云，然原告係請求自98年10月
  7 日起至99年12月13日之醫療費用，與被告自認給付醫療費用
  41,300元為98年9 月12日起至98年10月2 日期間，並未重複請
  求，自無扣除汽車強制責任險之給付之必要，併為敘明
3.交通費用部分：原告因受有前揭傷害，經醫師建議，須避免搭
  乘震動利害之交通工具，有振興醫院前揭函文可按（見本院卷
  第62頁），因此，原告於前揭就醫期間搭乘計程車往返就醫，
  應屬必要，因此，原告就醫次數高達74次，原告請求交通費用
  8,640 元，僅提出交通費用單據44紙，就醫相關之醫療費用之
  交通費6,390 元，於此範圍內，應予准許，逾此部分，應予駁
  回。
4.車輛折舊損失部分：民法第216 條第1 項所謂所受損害，即現
  存財產因損害事實之發生而被減少，屬於積極的損害。所謂所
  失利益，即新財產之取得，因損害事實之發生而受妨害，屬於
  消極的損害。本件被上訴人以上訴人承攬之工程違約未予完成
  ，應另行標建，須多支付如其聲明之酬金，並非謂房屋如已完
  成可獲轉售之預期利益，因上訴人違約而受損失，是其請求賠
  償者，顯屬一種積極損害，而非消極損害。（最高法院48年台
  上字第1934號判例意旨參照），最高法院七十七年五月十七日
  第九次民事庭會議決議如下：「物被毀損時，被害人除得依民
  法第一百九十六條請求賠償外，並不排除民法第二百十三條至
  第二百十五條之適用。依民法第一百九十六條請求賠償物被毀
  損所減少之價額，得以修復費用為估定之標準，但以必要者為
  限（例如：修理材料以新品換舊品，應予折舊）。被害人如能
  證明其物因毀損所減少之價額，超過必要之修復費用時，就其
  差額，仍得請求賠償。」（司法院77年7 月18日（77）廳民一
  字第872 號法律問題參照），因此，原告所有車輛因被告撞損
  後，雖已由被告給付修復費用，然因原告之車輛，因被告之撞
  擊而受有因撞損而減損之價值1 萬9 千元，有原告提出之中華
  民國汽車鑑價協會鑑定報告可按（見本院卷第48頁），即屬原
  告之積極損失，又原告因鑑定而支出鑑定費用6,000 元，有原
  告提出之收據可按。因此，原告車輛因被告撞擊而受有損失
  25,000 元 （19,000+6,000=25,000 ），為有理由。
5.看護費部分：原告所受傷害，為輕度外傷，不須住院，若症狀
  較嚴重，僅須留院觀察12至24小時，離院由家屬繼續觀察3 日
  ，若住院觀察，亦無聘請看護之必要，出院後，若無家屬照顧
  ，可聘請看護3 日，有榮總醫院前開函文可按，又原告若有不
  適可住院治療，病痛嚴重時可聘請看護照顧日常生活，若病情
  好轉生活可恢復自理，有振興醫院前開函文可按。參以原告提
  出之榮總醫院及振興醫院提出之診斷證明書（見交簡附民卷第
  4 、16頁），均未記載原告有住院之事實，因此，原告請求住
  院看護費用，核無必要，應予駁回，惟依據前開榮總醫院函文
  ，出院後可聘請看護3 日等語，證人彭梅妹證述照顧原告時間
  為上午7 時至晚上10時，應為半日，以半日看護費1,000 元計
  算，原告得請求看護費3,000 元，逾此部分，應予駁回。
6.工作薪資損失部分：原告於美商優莎納股份有限公司，從事販
  賣健康食品之直銷業，業據證人彭梅妹證述明確（見本院卷第
  163 頁被面，99年12月29日筆錄），原告無須每日須前往公司
  上班，參以原告所受傷害為頭部外傷（疑腦震盪）、頸部及腰
  部鈍挫傷、右側胸鎖關節脫位及第四、五腰椎第一薦椎椎間盤
  突出之傷害，核其受傷情形，並未影響其從事直銷之行業，因
  此，原告請求工作損失30萬元，應屬無據。
7.精神慰撫金：按慰撫金之賠償其核給之標準固與財產上損害之
  計算不同，然非不可斟酌雙方身分資力與加害程度，及其他各
  種情形核定相當之數額，最高法院著有51年台上字第223 號判
  例可資參照。本院斟酌原告為國小畢業，出家為尼，名下有不
  動產一筆、汽車一輛、被告名下有汽車一輛、投資一筆，有本
  院依職權調取之稅務電子閘門財產所得調件明細表可按（見本
  院卷第169 頁至173 頁），及原告受有前揭傷害等兩造之身分
  、地位、經濟能力，認原告主張被告應賠償10萬元為適當，逾
  此部份，應予駁回。
8.綜上，原告本於侵權行為，請求被告給付151,876 元（17,486
  ＋6,390 ＋3,000 ＋25,000＋100,000=151,876 ），為有理由
  ，逾此部份，應予駁回。
(三)按損害之發生或擴大，被害人與有過失者，法院得減輕賠償金
  額或免除之，民法第217 條定有明文。按汽車行駛時，駕駛人
  應注意車前狀況，汽車行駛至交岔路口，其行進、轉彎，應依
  應遵守燈光號誌或交通指揮人員之指揮，遇有交通指揮人員指
  揮與燈光號誌並用時，以交通指揮人員之指揮為準，行至無號
  誌或號誌故障而無交通指揮人員指揮之交岔路口，支線道車應
  暫停讓幹線道車先行，道路交通安全規則第94條第3 項、第
  102 條第1 項第2 款前段載有明文。原告所乘坐由訴外人李懋
  義駕駛自小客車，係在路口等待紅燈時，遭被告駕車自後追撞
  ，業經本院調閱99年度交簡字第658 號刑事卷宗查核屬實，因
  此，本件車禍肇事原因應係被告違反前開交通規則，原告並無
  過失可言，因此，被告抗辯原告與有過失云云，自非可採。
(四)綜上，原告本於侵權行為，請求被告給付151,876 元及自起訴
  狀繕本送達翌日即99年3 月20日起至清償日止，按年利率百分
  之五計算之利息，洵屬正當，應予准許，逾此部分之請求，則
  屬無據，應予駁回。
六本件所命給付未逾50萬元，應依民事訴訟法第389 條第1 項第
  5 款之規定，依職權宣告假執行，被告陳明願供擔保，聲請宣
  告免為假執行，合於法律規定，爰分別酌定相當之擔保金額宣
  告之。
七本件事證已明，兩造其餘攻擊防禦方法，均與本判決所為前開
  判斷不生影響，無庸逐一論述，附此敘明。
八結論：原告之訴一部為有理由，一部為無理由，依民事訴訟法
  第79條但書、第390 條第2 項、第392 條第2 項，判決如主文
  。
中    華    民    國  100    年    1    月    19    日
                            民事第三庭
                                法  官  徐玉玲
以上正本係照原本作成
如對本判決上訴，須於判決送達後20日內向本院提出上訴狀
中    華    民    國  100    年    1    月    19    日
                                書記官  蕭聖澄